【裁判字號】    90,上訴,686
【裁判日期】    900629
【裁判案由】    誣告
【裁判全文】
臺灣高等法院高雄分院刑事判決                      九十年度上訴字第六八六號
    上  訴  人  台灣高雄地方法院檢察署檢察官
    被      告  乙○○
右上訴人因被告誣告案件，不服台灣高雄地方法院八十九年度訴字第六九號中華民
國九十年三月五日第一審判決（起訴案號：台灣高雄地方法院檢察署八十八年度偵字
第一九三七三號），提起上訴，本院判決如左：
    主  文
上訴駁回。
    理  由
一、公訴意旨略以：乙○○與鄒曾雲娣係夫妻關係，乙○○意圖使甲○○受刑事處分
    ，明知其夫妻二人曾於民國八十三年間，在高雄縣、市地區，受僱於甲○○擔任
    模板工而為重仁營造有限公司（以下稱重仁公司）工作，並領取甲○○所給付之
    薪資新臺幣（下同）六萬元，竟於八十六年六月四日（起訴書誤為八十七年間，
    應予更正），接獲財政部國稅局之扣繳憑單後，以其夫妻二人未曾受僱於重仁公
    司領取薪資之事實，向財政部臺灣省國稅局潮州稽徵所（以下稱潮洲稽徵所）檢
    舉甲○○涉有刑法偽造文書罪嫌，並由高雄市國稅局移送臺灣高雄地方法院檢察
    署偵辦，甲○○並因而經檢察官提起公訴，後雖經臺灣高雄地方法院判處有期徒
    刑五月，然經甲○○提起上訴後，嗣經臺灣高等法院高雄分院於八十八年十月廿
    日，以八十八年度上訴字第一○六○號案件判決無罪確定在案。認被告乙○○犯
    刑法第一百六十九條第一項之誣告罪嫌。
二、檢察官認被告犯誣告罪，係以甲○○於偵訊中之指訴，並與證人林英、呂秀蕊、
    周柏淞及郭達賢等四人於臺灣高等法院高雄分院八十八年度上訴字第一○六○號
    案件審理中證述情節相符為論據。訊據被告乙○○，固坦承曾於八十六年六月四
    日向潮洲稽徵所填具檢舉書，檢舉重仁公司涉嫌逃漏稅之行為，惟否認誣告犯行
    ，辯稱：僅曾受僱於甲○○工作一、二個星期，於八十三年間，不曾領取六萬元
    之薪資，檢舉的原因是甲○○浮報我所領得的薪資等語。
三、按犯罪事實應依證據認定之，無證據不得推定其犯罪事實，又不能證明被告犯罪
    或其行為不罰者，應諭知無罪之判決，刑事訴訟法第一百五十四條、第三百零一
    條第一項分別定有明文。再按刑法第一百六十九條第一項誣告罪之成立，以向該
    管公務員誣告為要件，如其報告之目的，在求判明是非曲直，並無使人受刑事或
    懲戒處分之請求，即與誣告罪之構成要件不符（最高法院五十五年度台上字第八
    八八號判例意旨參照）。另所謂該管公務員，係指於刑事或懲戒處分之實現，有
    其職權關係，而可受人申告者而言，在刑事案件，須為有追訴或處罰犯罪職權之
    公務員，若申告於無偵查犯罪之公務員，即無成立本罪之可能（最高法院三十九
    年台上字第二九四號判例、八十八年度台一字第六○九號判決意旨參照）。
四、經查：
（一）被告在潮州稽徵所所填具之檢舉書，檢舉對象為重仁公司，並非甲○○，此有
      該檢舉書附於臺灣高雄地方法院檢察署八十七年度偵字第一八三二號偵查卷宗
      內可稽，故檢察官指被告係檢舉甲○○涉有刑法偽造文書罪嫌云云，係誤會。
      再查，據被告所填具之前開檢舉書，其檢舉事項為「重仁公司利用檢舉人名義
      填具八十三年度薪資扣繳憑單申報稽徵機關，虛、浮列薪資新臺幣六萬元，藉
      以逃稅，並損害檢舉人權益，特予檢舉。」等語，其並無指責甲○○涉嫌偽造
      文書罪嫌。
（二）依財政部各地區國稅局組織通則第三條規定：「其各地區國稅局掌理左列事項
      ：一國稅稽徵業務之設計、執行及考核事項。二國稅稅政法令之宣導及納稅服
      務事項。三國稅之審核事項。四國稅之稽查事項。五國稅之複核事項。六國稅
      各項課稅資料之調查蒐集、電子作業、資訊處理及運用事項。七國稅之徵收、
      減免、劃解及退稅事項。八國稅欠稅之清理及債權憑證登記執行事項。九國稅
      違章案件及稅務爭議之處理事項。一○其他有關國稅稽徵事項。」故財政部各
      地區國稅局並無追訴或處罰犯罪之職權，其顯非刑法第一百六十九條第一項所
      稱之「該管公務員」（最高法院卅二年度上字第六四六號判例意旨參照）。故
      縱使被告確有使重仁公司或甲○○受逃漏稅捐刑事處分之意圖，但被告向潮洲
      稽徵所檢舉，依前開法條及所引最高法院判決、判例意旨之說明，被告之行為
      ，仍與刑法誣告罪之構成要件不合。
（三）本院調閱甲○○所涉之本院八十八年度上訴字第一○六○號偽造文書案全部卷
      証，依卷証該確定判決，載：「重仁公司負責人王松根於八十六年七月十九日
      在高雄市國稅局苓雅稽徵所調查檢舉虛報薪資案件談話紀錄及檢察官偵查中表
      示：乙○○八十三年度薪資六萬元是由小包工頭甲○○代領後所發放，乙○○
      係甲○○僱用之工人等情，有重仁營造有限公司之工資領款清冊在卷可考，嗣
      甲○○於原審傳喚始到庭稱：『我確實有僱用乙○○，王松根的板模工程發包
      給我做，我擔任工頭，乙○○及他太太都是我僱用的臨時工，乙○○叫我把他
      太太的薪資一起報在他名下』。檢舉人乙○○及其妻鄒曾雲娣迭經台灣高雄地
      方法院三次合法傳喚、查址、拘提均未到案說明，臺灣高等法院高雄分院亦先
      後二次傳喚乙○○於八十八年八月二十三日下午三時、同年九月九日上午十一
      時到庭應訊、傳票均合法送達予乙○○及鄒曾雲娣，並予查址，惟乙○○亦拒
      絕到庭陳述，而工資領款清冊上所記載領取薪資之證人林英、呂秀蕊於臺灣高
      等法院高雄分院到庭證稱：認識乙○○夫妻，八十三年間有在重仁公司工作，
      我們是打雜，乙○○是做板模工，他太太是打雜，他們是八十二年底做到八十
      三年三月間止，乙○○是做師傅的工資一天二千元，我們打雜的一天工資一千
      七百或一千八百元等語，經台灣高雄地方法院再傳訊證人周柏淞到庭結證稱：
      『（是否認識乙○○？）我知道是甲○○所請之工人，我不知道他們的名字，
      我應該認識他』、證人周柏淞於臺灣高等法院高雄分院到庭證稱：『我是摸板
      工，八十三年受僱於甲○○做煉油廠工程，工作期間知道有玉仔夫妻一起做板
      模，他們做工時間約個把個月，時間已久我記不得了』等情，另證人郭達賢於
      台灣高雄地方法院到庭證稱：『有受僱於甲○○做重仁營造的工作，有與綽號
      『玉仔』夫婦一起工件，但不曉得他們真實姓名』，是以，證人周柏淞、郭達
      賢、林英、呂秀蕊等均證明乙○○夫婦的確受僱於被告甲○○，擔任板模工之
      工作，有領取薪資無誤，而檢舉人乙○○卻屢經台灣高雄地方法院及臺灣高等
      法院高雄分院傳喚始終未到庭，足證其檢舉事項與證人陳述之情況顯不符，要
      難僅憑乙○○乙紙檢舉書，遽入人罪。」等語，而判決甲○○無罪。依該偵查
      卷所附八十三年一至三月分之重仁營造有限公司工資領款清冊所載，乙○○八
      十三年一至三月分在重仁營造有限公司，每月各工作二十工（天），每工（天
      ）一千元，即每月領取工資二萬元（見八十七年度偵字第一八三二號偵查卷第
      八至十頁影印後附於本院卷內）共領取六萬元。惟本案原審卷附之同公司工資
      領款清冊，則載八十三年一月至八月，則共領取十五萬元（一月至七月各二萬
      元，八月一萬元）。上揭工資領款清冊均係甲○○製作，雖印章均同一，惟工
      作期間不一致，且同為八十三年一至三月之領款清冊，兩者所載被告領款編號
      亦不一致，苟被告於該期間內確於重仁公司工作，該領款清冊，應不致有上述
      歧異之記載，且其上所載被告每日工資一千元，亦與證人林英等人證述被告工
      資每日二千元不符，則該領款清冊所載，是否真實，已屬可疑。況被告於八十
      三年一月至同年十月間，確曾在中國營建股份有限公司工作，並領取二十萬之
      工資，不惟為被告所自陳，並有該公司扣繳憑單附原審卷七十二頁足憑，則被
      告不可能同時在兩處工作，是其所辯八十三年一月三月未在重仁公司工作等語
      ，自屬可信，自難認係被告虛構事實誣告他人。
（四）案件經判決無罪確定，告訴人是否構成誣告罪，尚應就其有無虛構誣告之故意
      以為斷，並非當然可以誣告罪相繩，最高法院五十九年台上字第五八一號判例
      可資參照。被告夫妻二人固曾於民國八十三年間，在高雄縣、市地區，受僱於
      甲○○擔任模板工，期間甚短暫，（依前項証人所述，被告夫妻二人受甲○○
      之僱用為模板工及雜工，係八十二年底做到八十三年三月間止）卻於八十六年
      六月四日接獲財政部國稅局之扣繳憑單，謂以其夫妻二人受僱於重仁公司領取
      薪資六萬元，與其主觀上之認知不符，始向財政部臺灣省國稅局潮州稽徵所申
      訴，並應潮州稽徵所之指示，填具檢舉書檢舉重仁公司犯行，始由高雄市國稅
      局移送臺灣高雄地方法院檢察署，並不知甲○○交付之工作，乃甲○○承包自
      重仁公司，故而指訴重仁公司，並非明知不實之事項，虛構事實，向該管公務
      員申告。
此外，又查無其他確切事據，足證被告有誣告犯行，參諸首引法條說明，自應為被告
無罪之諭知。
五、原審為被告無罪諭知，經核尚無不合，檢察官上訴意旨仍執陳詞，指摘原判決不
    當，求為有罪之判決，並無可取，為無理由，應予駁回。
據上論斷，應依刑事訴訟法第三百六十八條，判決如主文。
本案經檢察官鄭文貴到庭執行職務。
中    華    民    國      九十      年       六       月     二十九     日
                              臺灣高等法院高雄分院刑事第六庭
                                  審判長法官  王憲義
                                        法官  張意聰
                                        法官  陳啟造
右正本證明與原本無異。
檢察官不服本判決，應於判決送達後十日內向本院提出上訴狀，其未述理由者並應
於提出上訴狀後十日內向本院補提理由書（應附繕本)。
                                      書記官  劉金萍
中    華    民    國      九十      年       七       月       三       日
                                                                  Ａ


司法院資訊處製作；財團法人民間司法改革基金會備份。
